臺灣屏東地方法院民事判決
111年度潮簡字第22號
原      告  盧珮瑜  
被      告  盧景煬  

上列當事人間請求損害賠償事件，經刑事庭移送前來，本院於民
國111年8月16日言詞辯論終結，判決如下：
　　主  文
被告應給付原告新臺幣柒萬元，及自民國110年4月1日起至清償
日止，按年息百分之五計算之利息。
原告其餘之訴駁回。
本判決第一項得假執行。但被告如以新臺幣柒萬元，為原告預供
擔保後，得免為假執行。
    事實及理由
一、原告主張：兩造為姊弟，被告於民國109年4月18日17時許，
    在屏東縣○○鎮○○路0號之訴外人即兩造母親盧陳秋英住處，
    被告除以手推原告頭部，並甩開原告，致原告受有臉部、頭
    部、雙手挫傷等傷害，並故意以拳頭重擊原告臉部、頭部，
    按壓原告臉部於沙發椅(下稱系爭行為)，令原告經植牙之牙
    齒亦動搖不堪使用(下稱系爭牙傷)，需重新植牙7顆費用新
    臺幣(下同)42萬元(每顆6萬元)、補骨及牙周再生手術5萬元
    、假牙1顆1萬元，合計醫療費用48萬元。被告所為經本院11
    0年度簡字第1233號(下稱另案)刑事判決論犯傷害罪，處拘
    役50日並易科罰金確定。被告上開罔顧姊弟情誼之傷害行為
    ，讓原告精神上蒙受痛苦，除前揭醫療費用外，尚得請求精
    神慰撫金20萬元，爰依民法第184條第1項前段、第193條、
    第195條第1項前段規定為請求，並聲明：被告應給付原告70
    萬元，及自110年4月1日起至清償日止，按年息5%計算之利
    息。
二、被告則以：被告只有推原告頭部，未以系爭行為致系爭牙傷
    ，被告手部也遭原告咬傷等語，資為答辯，並聲明：原告之
    訴駁回。
三、經查，兩造為姊弟，被告於上開時、地，以手推原告頭部，
    由另案判決論罪科刑如上述等情，經本院調閱另案卷宗無訛
    ，且為兩造所不爭執，堪信為真實。
四、得心證之理由：
　㈠被告所致原告傷害為何：
　⒈按因故意或過失，不法侵害他人之權利者，負損害賠償責任
    。民法第184條第1項前段所明定。又依民法第184條第1項前
    段規定，侵權行為之成立，須行為人因故意過失不法侵害他
    人權利，亦即行為人須具備歸責性、違法性，並不法行為與
    損害間有因果關係，始能成立，且主張侵權行為損害賠償請
    求權之人，對於侵權行為之成立要件應負舉證責任（最高法
    院100年度台上字第328號判決意旨參照）。
　⒉經查，被告於上開時、地以右手推原告頭部，並甩開原告，
    致原告受有臉部、頭部、雙手挫傷等傷害，有診斷證明書為
    證【臺灣屏東地方檢察署(下稱屏東地檢署)109年度他字第7
    742號卷第7、9頁】，復有另案判決可參，並經本院調閱另
    案卷宗無訛，應堪認定。
　⒊原告固主張被告以系爭行為致系爭牙傷，惟被告以上詞為辯
    ，經查：
　⑴就原告主張系爭牙傷，雖有收據、診斷證明書、估價單、病
    歷表等件可佐(潮簡卷第17-18、20、26-32頁)，然互核證人
    盧陳秋英於偵查證稱：(問：被告是否有毆打原告頭部及臉
    部，情形如何？)講話中，突然手推一下且還有咬被告之手
    等語；證人即兩造姊妹盧姝樺於偵查證稱：當時我坐在被告
    旁，兩造距離約１公尺，原告講話很挑釁，因媽媽不喜歡請
    外勞，我們就吵架，被告動手推了原告頭部，原告打下去，
    與被告開始扭打，原告就咬被告之手，原告前面假牙拉扯，
    嘴部就受傷，咬當中一定會受傷的等語；證人即兩造姊妹盧
    俐汝於偵查證稱：(問：被告是否有毆打原告頭部及臉部，
    情形如何？)我距兩造約１公尺，被告撥一下原告頭部，不是
    毆打，原告可能認為被告要打她，才開始反擊，咬住被告之
    手，咬很大力，被告一甩，原告牙齒就受損及流血，(問：
    原告說被告用拳頭打其手、腳、臉、腿等？)沒有，他們扭
    打起來，手忙腳亂等語(屏東地檢署109年度他字第3413號卷
    ，下稱他字卷第11-12頁)，對被告並無系爭行為，且原告係
    相咬被告手部後方呈嘴部流血等節，證述大致相符，則系爭
    牙傷是否果為被告系爭行為所致，殊堪質疑。
　⑵證人即原告友人朱宗耀固證稱：我開車載她去母親家，吃完
    飯後，兩造及母親、兩個妹妹在客廳，我在隔壁房間聽到一
    陣吵雜推擠聲，衝去看見被告手壓原告頭部按在沙發，原告
    臉被壓在沙發，被告另一手在打原告，我過去拉被告叫他住
    手，拉開後看到原告滿口是血，當天陪同原告急診，醫生說
    無法判斷牙齒問題，原告星期一就去找牙醫，未看見原告咬
    被告及兩造有互相推擠扭打等語(潮簡卷第40頁)。然其證述
    被告未咬原告一節，不僅和證人盧陳秋英、盧姝樺、盧俐汝
    所述均相左，亦與原告當庭所陳：為自保掙脫而咬被告等語
    ，暨當日急診就醫資料所呈被告右手腕被咬傷之情(潮簡卷
    第63頁反面；他字卷第16-19頁)，顯有扞格。佐以證人朱宗
    耀證稱事發前本在隔壁房間，未始終在場乙節，其證述之可
    信度，不乏疑義，猶難憑採。
　⑶參以本院就原告牙齒治療是否為當日拉扯、推擠、撞擊行為
    所致，函詢為原告治療之朝代牙醫診所，獲覆：原告於109
    年4月21日就診，正常咬合力不應造成牙齒、假牙及植牙部
    分搖動之大範圍傷害，病患牙齒所受傷害之後續治療，應與
    當日外拉扯推撞擊有關等文字(潮簡卷第24頁)，仍未將系爭
    牙傷限於原告所述之系爭行為所肇致，不足為有利原告之認
    定。
　⑷復從被告手部遭原告咬傷以觀，原告斯時咬合力道應非輕微
    ，被告欲掙脫原告齒咬，本合乎人之常情，且上開證據俱未
    證明原告如何相咬被告、歷時長短、被告以何法甩開等過程
    ，實難排除系爭牙傷係原告斯時未正常咬合，又逢被告受痛
    下自然推擠、碰撞、擺動所生。繼沿證人盧陳秋英、盧姝樺
    、盧俐汝上揭證述所呈，被告當日推完原告頭部後，係因原
    告反咬被告，方釀兩造後續推擠、甩開等行為，則原告相咬
    被告之行為，核非正當防衛行為，倘因相咬被告甫致系爭牙
    傷，要難歸咎為被告行為所釀。
　⑸另就原告事故前之口腔情形，原告自承：我本來這8顆都是植
    牙，本來就不能擠壓或撞擊，母親可能知道我牙齒狀況，不
    確定被告是否知道等語(潮簡卷第41頁反面)，則被告對原告
    牙齒之特殊性，得否知悉或存預見可能，並非無疑，即令被
    告當日所為與系爭牙傷有所關聯，難認其主觀上確具故意或
    過失。
　⒋準此，原告未就系爭牙傷乃被告基於故意、過失之系爭行為
    所致，舉證以實其說，是被告上開時、地所致原告傷害，僅
    有臉部、頭部、雙手挫傷等情，堪以認定。
　㈡原告得請求損害賠償：
　⒈按不法侵害他人之身體、健康、名譽、自由、信用、隱私、
    貞操，或不法侵害其他人格法益而情節重大者，被害人雖非
    財產上之損害，亦得請求賠償相當之金額。民法第195條第1
    項前段可資參照。又按不法侵害他人之人格權，被害人受有
    非財產上損害，請求加害人賠償相當金額之慰撫金時，法院
    對於慰撫金之量定，應斟酌實際加害情形、所造成之影響、
    被害人痛苦之程度、兩造之身分地位、經濟情形及其他各種
    狀況，以核定相當之數額（最高法院47年台上字第1221號、
    51年台上字第223 號判決要旨參照）。
　⒉查原告主張系爭牙傷，非被告於上開時、地所致，前已提及
    ，是原告請求醫療費用48萬元，尚乏其據。另原告既受有臉
    部、頭部、雙手挫傷等傷害，自蒙精神上痛苦，得依民法第
    195條第1項前段請求精神慰撫金。審諸原告為高中畢業、任
    職保險公司，每月收入約1萬元，名下有不動產、汽車；被
    告係高中畢業、待業中，有汽車之財產等節，由兩造陳明，
    並經本院調閱渠等109年度稅務電子閘門財產所得調件明細
    表無訛（潮簡卷第63頁反面；證物袋），綜以審酌原告所蒙
    精神上痛苦、被告加害態樣、紛爭起因、兩造學歷、職業、
    資力等一切情狀，認原告得請求精神慰撫金以7萬元為妥適
    。
　㈢原告本件得向被告請求給付之金額，屬無確定期限之給付，
    本件起訴狀繕本雖於110年3月22日為寄存送達，然被告於11
    0年3月29日聲請閱卷，並於同年4月1日提出答辯狀等情，經
    本院核閱相關卷宗無誤（另案訴字卷第17；附民卷第19頁）
    ，故原告請求自110年4月1日起至清償日止，按年息5%計算
    之遲延利息，未與民法第203條、第229條第2項、第233條第
    1項前段規定相違，應予准許。　
五、綜上所述，原告依民法第184條第1項前段、第193條、第195
    條第1項前段規定，請求被告給付如主文第1項所示，為有理
    由，應予准許；逾此範圍之請求，則屬無據，應予駁回。
六、本件原告勝訴部分係適用簡易程序所為被告敗訴之判決，依
    民事訴訟法第389條第1項第3款規定，應依職權宣告假執行
    ，另依同法第392條第2項規定，職權宣告被告如預供擔保，
    免為假執行。
七、本件事證已臻明確，其餘攻擊防禦方法及證據，核與判決之
    結果不生影響，爰不一一論列，併此敘明。
八、本件請求損害賠償事件乃刑事附帶民事訴訟，由刑事庭移送
    前來，迄本院言詞辯論終結為止，當事人並無任何裁判費或
    其他訴訟費用之支出，自無諭知訴訟費用負擔之必要，併此
    指明。　
中　　華　　民　　國　 111　　年　　8　　月　　30　　日
                  潮州簡易庭  法　官　曾迪群
以上正本係照原本作成。
如不服本判決，應於送達後20日內，向本院提出上訴狀並表明上
訴理由，如於本判決宣示後送達前提起上訴者，應於判決送達後
20 日內補提上訴理由書（須附繕本）。如委任律師提起上訴者
，應一併繳納上訴審裁判費。
中　　華　　民　　國　　111 　年　　8 　　月　　30　　日
                                  書記官　薛雅云